【裁判字號】    99,交易,89
【裁判日期】    991011
【裁判案由】    過失傷害
【裁判全文】
臺灣花蓮地方法院刑事判決              99年度交易字第89號
公  訴  人  臺灣花蓮地方法院檢察署檢察官
被      告  乙○○
上列被告因過失傷害案件，經檢察官提起公訴（99年度偵字第24
36、2698號），本院判決如下：
    主  文
乙○○因過失傷害人，處拘役伍拾日，如易科罰金，以新臺幣壹
仟元折算壹日。
    事  實
一、乙○○於民國98年12月29日下午1時許，駕駛車號G6-8465號
    （起訴書誤載為G8-8465 號）自小貨車沿花蓮縣鳳林鎮○○
    路由東往西方向行駛，途經該路與大榮一路交岔路口時，本
    應注意汽車行駛時，駕駛人應注意車前狀況，行經無號誌交
    岔路口時，應減速慢行，作隨時停車之準備，轉彎車應讓直
    行車先行，及行至交岔路口中心處始得左轉等規定，而當時
    為晴天之日間、該路段為鋪設柏油、路面乾燥、無缺陷、無
    障礙物、視線良好、速限50公里之村里道路，並無不能注意
    之情事，竟疏未注意車前狀況，未讓直行車先行，且於未到
    交岔路口中心處即搶先左轉，適有丙○○（已另為不受理判
    決）駕駛車號8153- HV號自小客車附載乘客甲○○沿中和路
    由西往東方向行駛而來，亦疏未注意車前狀況，減速慢行，
    作好隨時停車之準備，反以時速90公里超速行駛，致使兩車
    相撞，甲○○因此受有頸椎扭傷及拉傷合併頸椎間盤移位及
    頸神經根壓迫等傷害（丙○○已撤回對乙○○之告訴）。警
    方據報後到場處理，乙○○於警方未發現其犯罪前，向警方
    自首為肇事者而接受裁判。
二、案經甲○○、丙○○訴由花蓮縣警察局鳳林分局報告臺灣花
    蓮地方法院檢察署檢察官偵查起訴。
    理  由
甲、證據能力：
    按被告以外之人於審判外之陳述，雖不符刑事訴訟法第 159
    條之 1至159條之4之規定，而經當事人於審判程序同意作為
    證據，法院審酌該言詞陳述或書面陳述作成時之情況，認為
    適當者，亦得為證據。當事人、代理人或辯護人於法院調查
    證據時，知有第159條第1項不得為證據之情形，而未於言詞
    辯論終結前聲明異議者，視為有前項之同意。刑事訴訟法第
    159條之5定有明文。被告乙○○就證人即告訴人丙○○、甲○○於警詢及偵查中陳述之證據能力均未爭執，亦未於言詞
    辯論終結前聲明異議，依上開說明，視為被告同意此部分證
    人於警詢及偵查中之陳述作為證據，本院審酌此部分筆錄作
    成時之情形，均認適當，自得採為證據，合先敘明。
乙、實體部分
一、上開事實，業據被告於本院審理中坦承不諱，核與證人即告
    訴人丙○○、甲○○於警詢、偵查中所證述之情節大致相符
    ，並有道路交通事故調查報告表（一）、（二）、道路交通
    事故現場圖1張、現場暨車損照片19張及診斷證明書4紙在卷
    可憑。
二、按行經無號誌之交岔路口，應減速慢行，作隨時停車之準備
    。又汽車行駛時，駕駛人應注意車前狀況，並隨時採取必要
    之安全措施。再汽車行駛至交岔路口，其行進、轉彎，應依
    下列規定：..五、左轉彎時，應距交岔路口30公尺前顯示方
    向燈或手勢，換入內側道或左轉車道，行至交岔路口中心處
    左轉，並不得占用來車道搶先左轉。..七、轉彎車應讓直行
    車先行。道路交通安全規則第 93條第1項第2款、第94條第3
    項、第102條第5款、第7 款分別定有明文。被告駕駛自小貨
    車自應遵守上開規定。而肇事當時為晴天之日間、該路段為
    鋪設柏油、路面乾燥、無缺陷、無障礙物、視線良好、速限
    50公里之村里道路，此為上開道路交通事故調查報告表所載
    明，故並無不能注意之情形，被告竟疏未注意車前狀況，轉
    彎車未讓直行車先行，並未到交岔路口中心處即搶先左轉，
    致與丙○○所駕駛之自小客車相撞，自應負過失責任。本案
    經檢察官送臺灣省花東區車輛行車事故鑑定委員會鑑定，亦
    認被告駕駛自用小貨車行經無號誌之交岔路口左轉時，未注
    意對向來車，轉彎車未讓直行車先行，與丙○○駕駛自小客
    車行經無號誌之交岔路口，超速行駛，未注意車前狀況，二
    者同為肇事原因，有該會99年7月9日花東鑑字第0996101004
    號函所附鑑定意見書在卷可參。又被告之過失行為與告訴人
    甲○○受傷間，有相當因果關係。是被告應就告訴人甲○○
    受傷部分負過失傷害罪責。本件事證明確，被告過失傷害之
    犯行，洵堪認定，應依法論科。
三、核被告所為，係犯刑法第284條第1項前段過失傷害罪。又被
    告於犯罪未經發覺前，主動向到場處理之警員自首為肇事者
    ，有花蓮縣警察局道路交通事故肇事人自首情形紀錄表1 張
    在卷可參，嗣後並接受裁判，依刑法第62條前段自首之規定
    ，減輕其刑。爰審酌被告因一時疏忽致犯下本案過失傷害罪
    ，其犯罪動機、手段、過失之程度、告訴人甲○○所受之傷
    害，其迄今仍未賠償告訴人甲○○分文，及犯罪後坦承犯行
    之態度等一切情狀，量處如主文所示之刑，並諭知易科罰金
    之折算標準。
四、公訴意旨另以被告上開過失行為同時致使丙○○受有右胸挫
    傷、膝挫傷等傷害，亦涉犯刑法第284條第1項前段過失傷害
    罪嫌云云，惟查該罪依刑法第287條前段規定須告訴乃論，
    而告訴人丙○○已撤回告訴，此有刑事撤回告訴狀在卷可參
    ，本應諭知不受理，惟因此部分與前開有罪部分有想像競合
    犯之裁判上一罪關係，爰不另為不受理之諭知。
據上論斷，應依刑事訴訟法第299條第1項前段，刑法第284條第1
項前段、第62條前段、第41條第1項前段，刑法施行法第1條之 1
，判決如主文。
本案經檢察官林英正到庭執行職務
中    華    民    國    99    年    10    月    11    日
                  刑事第三庭    法  官  李世華
以上正本證明與原本無異。
如不服本判決應於收受送達後10日內向本院提出上訴書狀，並應
敘述具體理由。其未敘述上訴理由者，應於上訴期間屆滿後20日
內向本院補提理由書(均須按他造當事人之人數附繕本)「切勿逕
送上級法院」。告訴人或被害人如對於本判決不服者，應具備理
由請求檢察官上訴，其上訴期間之計算係以檢察官收受判決正本
之日期為準。
中    華    民    國    99    年    10    月    11    日
                                書記官
附錄論罪科刑法條：
刑法第284條第1項前段。
中華民國刑法第284條
（過失傷害罪）
因過失傷害人者，處 6 月以下有期徒刑、拘役或 5 百元以下罰
金，致重傷者，處1年以下有期徒刑、拘役或5百元以下罰金。

司法院資訊處製作；財團法人民間司法改革基金會備份。
